臺灣嘉義地方法院民事判決
                                      109年度訴字第780號
原      告  謝○○  
訴訟代理人  簡珣律師
被      告  陳○○  
            林○○  
上列當事人間侵權行為損害賠償事件，本院於民國110年1月13日
言詞辯論終結，判決如下：
    主       文
被告應連帶給付原告新臺幣拾萬元，及均自民國一○九年十二月
二十四日起至清償日止，按年息百分之五計算之利息。
原告其餘之訴駁回。
訴訟費用由被告連帶負擔百分之五，其餘由原告負擔。
本判決原告勝訴部分得假執行；但被告如以新臺幣拾萬元為原告
預供擔保，得免為假執行。
原告其餘假執行之聲請駁回。
    事 實 及 理 由
壹、程序事項：被告林○○經合法通知，未於言詞辯論期日到場，
    核無民事訴訟法第 386 條所列各款情形，爰依原告聲請，
    由其一造辯論而為判決。
貳、實體事項：
一、原告起訴主張：
(一)原告與被告陳○○於民國103年1月25日結婚，並育有三個兒子
    甲○○、乙○○、丙○○。婚後，原告及被告陳○○週間（星期一至
    五）分別於臺中市、嘉義市工作，周末時，原告返回嘉義與
    被告陳○○同居。自104年起，原告與被告陳○○之三個兒子陸
    續出生，改由原告於周間住在臺中市娘家獨立照顧三個兒子
    ，周末則由原告帶著孩子回家或被告陳○○至臺中市探望孩子
    。嗣自108年7月間，被告陳○○突然親手摔裂婚紗照，並在被
    告陳○○阿嬤之喪事中，對原告表示已非陳家人、不用包白包
    等語，原告傷心之餘始未返回嘉義，合先敘明。
(二)不料，被告陳○○竟趁原告平日未居於嘉義期間，自不明時日
    起，與被告林○○密切交往，被告林○○亦明知被告陳○○與原告
    婚姻關係尚存續中，仍經常坐被告陳○○的車子一同外出用餐
    ，買宵夜，或同被告陳○○返回位於ＯＯ縣ＯＯ鄉ＯＯ村OO巷家中過
    夜。更於109年7月14日至18日被告陳○○與被告林○○帶小兒子
    丙○○，分別至埔里、武嶺、太魯閣、花蓮、臺東、臺東海岸
    線外宿旅遊，被告二人出入舉止形同夫妻，出雙入對一同外
    宿、一同帶孩子出遊，甚至被告陳○○為避免純樸之左鄰右舍
    發現其等之親暱的外遇行徑，經常上車前，被告陳○○左顧右
    盼、刻意用車門遮擋，嚴重逾越一般友人正常往來之分際，
    達親密男女交往關係，依此事證及一般人之認知，被告應已
    合意為性行為。
(三)原告與被告陳○○之婚姻，除受原告與被告陳○○個性、態度、
    孩子教養觀念差異等因素影響外，並有第三者即被告林○○嚴
    重侵害行為介入，由三個兒子叫「小媽」、經常提起「ＯＯ阿
    姨」(指被告林○○)等情，及事後追查被告2人親密關係之事
    證，原告才恍然大悟，被告陳○○已背著原告與被告林○○交往
    ，原告深受打擊，致身心飽受痛苦難以言喻，被告2人行為
    已構成不法侵權行為，嚴重破壞原告婚姻圓滿、安全及幸福
    ，侵害原告基於配偶關係之身分法益且情節重大，原告依民
    法第184條第1項、第185條第1項、第195條第1項、第3項，
    請求被告等連帶賠償非財產上之損害新臺幣（下同）100萬
    元。
(四)聲明：
 1、被告應連帶給付原告100萬元，及自起訴狀繕本送達翌日起
    至清償日止，按年利率百分之5計付之利息。
 2、訴訟費用由被告負擔。
 3、願供擔保，請准宣告假執行。
二、被告抗辯則以：
(一)被告林○○於言詞辯論期日未到庭，惟與被告陳○○共同具狀陳
    述。
(二)被告林○○父親與被告陳○○父親均為同學，且二家住處相近，
    故平時即往來密切。又被告陳○○家族為果樹種苗繁殖業者，
    而被告林○○家族前因擬將家中農地改種紅毛丹、黃金果等水
    果銷售，故除向被告陳○○家族購買果樹種苗外，亦時常請益
    果樹栽培嫁接等技術，且因與被告陳○○家族交誼更加密切，
    而除向被告陳○○家族購買水果種苗及學習繁殖技術外，亦常
    介紹其他客戶向被告陳○○家族購買水果種苗，二家族成員彼
    此往來密切。
(三)原告固以起訴狀所附之臉書對話及委請徵信社盜攝之出遊照
    片等為證，並稱被告二人行為已逾一般男女交往分際而侵害
    其配偶權云云。惟：
 1、觀諸原告所舉陳之照片，均為不詳人士跟蹤且暗地拍攝，且
    均疑似由車內固定角度所拍攝，又原告所提出之照片又被告
    陳○○住家長期監控影片截圖，亦有尾隨被告日常生活拍攝影
    片截圖，及被告等人出遊之影片截圖。其拍攝時間長達數月
    ，是原告顯係委請徵信社長期跟蹤拍攝。參以原告所舉之照
    片等證物，絲毫未見有何逾越普通異性朋友間之往來分際，
    亦未有任何達破壞原告婚姻生活之圓滿安全及幸福之程度，
    抑或侵害原告配偶權之不法行為存在之事證。換言之，原告
    於長期跟蹤拍攝被告二人生活起居，尚未能有被告二人逾越
    普通異性朋友間之往來分際或侵害原告配偶權之不法行為存
    在之事證。是原告起訴狀所指摘被告二人行為不法侵害原告
    配偶權云云，縱非原告故意扭曲誣陷，亦顯係出於原告個人
    之主觀臆測。
 2、再觀諸原告所提出之影像截圖照片，雖所有拍攝照片內容均
    為公開場合之行為，且所拍攝畫面之場合除被告二人外，另
    有其他車輛及行人（原告所指摘被告二人一同出遊部分詳下
    述）在場。則以被告遭原告拍攝照片所示距離並非緊靠，且
    時間短暫，亦未見有任何肢體觸碰，拍攝之地點又為公眾自
    由出入之場所，亦有他人在場，在在均顯示僅為一般正常社
    交範圍，難認已逾越一般男女交往分際，而有使他人誤認被
    告二人為情侶、配偶等親密關係之可能。則被告二人之行為
    ，尚難認已達破壞原告與被告陳○○婚姻制度下共同生活之信
    賴基礎之程度。
 3、至於原告所另指摘：被告二人於109年7月14日至18日出入舉
    止形同夫妻，並一同外宿云云，然查：
 (1)上開109年7月14日至18日期間，實係被告林○○與北部朋友等
    人、及被告陳○○、小兒子丙○○等人一同出遊，且一行人分別
    駕駛二部自小客車花東旅遊，被告林○○於出遊過程幾乎均係
    搭乘友人所駕駛之汽車，僅於行駛新中橫山路過程因幼子丙
    ○○年僅3歲，且山路崎嶇，為避免因山路顛頗發生危險，被
    告陳○○始委請被告林○○於被告陳○○所駕駛自小客車中協助照
    顧幼子丙○○。
 (2)原告所指摘被告二人於109年7月14日晚間同宿「清境楓丹白
    露民宿」云云，實則於109年7月14日晚間抵達南投後，被告
    林○○係與台北朋友等人一同住宿於「水擺夷風味民宿」，而
    被告陳○○則與幼子丙○○一同居住於「清境楓丹白露民宿」，
    二住宿地點約有2、3公里路程，車程尚約需6、7分鐘左右。
    而原告既於被告一行人出遊過程始終跟蹤拍攝，對於被告二
    人係各自住宿於不同住宿地點等情，豈可諉為不知或誤認？
    乃原告明知及此，卻仍故意隱瞞並提起本件訴訟，益徵原告
    提起本件訴訟，其動機顯不單純。
 4、原告前於108年間離家後拒絕與被告陳○○同住，除於臺灣臺
    中地方法院提起離婚訴訟並爭取未成年子女監護權外，更因
    於109年8月間與原告父母親共同出手毆打被告陳○○之母親而
    遭本院判處罪刑（本院109年度ＯＯ字第OOOO號判決），且經
    被告陳○○等人聲請保護令在案。復審酌本件原告起訴所為之
    指摘，不僅未有任何佐證之事證，更全以原告個人主觀臆測
    為事實之論據。是原告提起本件訴訟，顯係因上開民、刑訴
    訟不順而飾詞挾怨報復。惟無論如何，被告二人既無原告所
    指摘不法侵害原告配偶權云云等情，自不得僅憑原告主觀臆
    測，即遽令被告等人負侵權行為損害賠償責任。
(四)聲明：
 1、原告之訴駁回。
 2、訴訟費用由原告負擔。
 3、如受不利判決，願供擔保請准免為假執行。　　
三、本院之認定：
（一）按因故意或過失，不法侵害他人之權利者，負損害賠償責
      任。故意以背於善良風俗之方法，加損害於他人者亦同，
      民法第184條第1項定有明文。民法債編於88年4月21日修
      正時，雖增訂第195條第3項規定：民法第195條第1項、第
      2項之關於得請求非財產上損害賠償之規定，於不法侵害
      他人基於父、母、子、女或配偶關係之身分法益而情節重
      大者，準用之。然此僅係損害賠償效力之規定，至於請求
      權依據，仍應回歸侵權行為成立要件之規定，亦即是否合
      於民法第184條規定之構成要件以為斷。按婚姻係以夫妻
      之共同生活為其目的，配偶應互相協力保持其共同生活之
      圓滿安全及幸福，而夫妻間互守誠實，係為確保其共同生
      活之圓滿安全及幸福之必要條件，故應解為配偶因婚姻契
      約而互負誠實之義務，配偶之一方行為不誠實，破壞共同
      生活之圓滿安全及幸福者，即為違反因婚姻契約之義務而
      侵害他方之權利（最高法院55年台上字第2053號判例參照
      ）；是侵害配偶權之行為，並不以通姦行為為限，倘其行
      為已逾社會一般通念所能容忍之範圍，且達於破壞他人婚
      姻共同生活之圓滿安全及幸福之程度，即足當之。
（二）經查，原告與被告陳○○為配偶關係，為兩造所不爭執。原
      告提供之109年7月15日上午9時50分許之錄影畫面可以看
      見被告二人將行李箱放置於後車箱內，再由被告林○○抱原
      告之幼子丙○○同坐副駕駛座，原告駕駛白色小客車離開，
      有光碟片（本院卷第61頁）及擷取照片（本院卷第75頁至
      第97頁），被告陳○○對上開內容並不爭執。該影片中未見
      被告二人與其他人交談，亦未見其他人同行。且被告陳○○
      於109年7月14日登記入住楓丹白露民宿OOO號房，另有一
      成年女子及男童同住等情，有楓丹白露民宿函（影本附於
      本院卷第127頁，正本於本院第129頁證件存置袋內）在卷
      足參，民宿業者與兩造無仇隙，無誣指之理，是其所陳當
      足採信。再被告自陳有友人另駕一部車同行，則所提另間
      民宿之單據即難認定實際住宿者為被告林○○，而被告所稱
      之友人與被告關係密切，其所述自有迴護被告之可能，是
      縱被告所提民宿單據，難為被告有利之認定。足認被告二
      人確實與原告幼子丙○○於109年7月14日同住一房，迄109
      年7月15日退房一同離開。被告辯稱僅被告陳○○與幼子丙○
      ○二人同住楓丹白露民宿，無他人同住；被告林○○僅放東
      西就離開云云，顯非可採。
（三）被告陳○○為有配偶之人，被告林○○明知被告陳○○為有配偶
      之人，卻於109年7月14日下午共同外宿同房迄109年7月15
      日上午退房（下稱楓丹白露同宿一事），足認被告2人確
      有漠視原告基於婚姻關係所生之家庭生活圓滿和諧利益之
      行為，核其情節，業已共同不法侵害原告本於婚姻配偶之
      身分法益。原告就此部分，請求被告2人共同負精神上損
      害賠償責任，即屬有據，應予允許。
（四）另被告林○○109年10月2日臉書雖有提及10月6日會到台中
      （本院卷第23頁至第34頁），而被告陳○○109年10月6日臉
      書貼文有用餐照片，且被告陳○○臉書有提及「二個人吃啊
      」、「哈哈，為了下個在準備」（本院卷第17頁至第22頁
      ），然並無證據證明與被告陳○○用餐者是被告林○○。且即
      使是有配偶之人，僅未逾越一般交友份際，仍有與其他異
      性或同性交友之權利，即使是被告二人於餐廳，難認其有
      何侵害原告配偶權可言。再109年7月5日、109年7月11日
      、109年7月12日（本院卷第35頁至第47頁）即使被告二人
      偕同丙○○外出購物，亦難認有何逾越交友界限。另原告提
      供之光碟片及擷取照片（本院卷第49頁至第61頁）僅攝得
      109年8月7日被告陳○○站於小客車旁，後有人上車，惟上
      車之人遭車門擋住，無法判斷，難認與被告林○○有何干係
      ，或有何侵害原告配偶權之行徑。是此部分臉書及照片、
      錄影內容無法認定被告二人有何違反男女交友分際之侵害
      原告配偶行為。
（五）按精神慰撫金之賠償須以人格權遭遇侵害，使精神上受有
      痛苦為必要，其核給之標準固與財產上損害之計算不同，
      然非不可斟酌雙方身分資力與加害程度，及其他各種情形
      核定相當之數額（最高法院51年台上字第223號判例意旨
      參照）。又民法第195條第1項規定所謂「相當」者，應以
      實際加害情形與其名譽影響是否重大，及被害者之身份地
      位與加害人經濟狀況等關係定之（最高法院47年台上字第
      1221號判例意旨參照）。經查，楓丹白露同宿一事，致原
      告配偶權受被告2人之不法侵害，業認定如上，則原告主
      張其因而精神受有相當痛苦，請求被告2人連帶負賠償責
      任自屬有據。次查，原告為國立大學畢業、已婚，與被告
      陳○○育有三名未成年子女，目前與父、母及三名未成年子
      女同住，擔任業務助理，每月薪資約24,000元，名下有不
      動產3筆、股票及汽車1部；被告陳○○為高職畢業、與父母
      兄長共6人同住、已婚、每月收入約2至3萬元，名下有田
      賦1筆、汽車1部、股票；被告林○○名下除薪資所得外，無
      其他財產等情等情，業據到庭之兩造陳明在卷，並經本院
      依職權調取兩造108年度稅務電子閘門財產所得調件明細
      表（本院卷第133頁證件存置袋內）等在卷可稽，兼酌原
      告權利受侵害之程度，被告2人共同侵害原告配偶權，依
      客觀顯現親密程度，考量兩造教育程度、社會經濟地位，
      及原告所受之痛苦等一切情狀，本院認原告請求被告2人
      就楓丹白露同宿一事之共同侵權行為，應連帶賠償10萬元
      為適當。逾上開金額之部分，則屬無據。
（六）末按給付無確定期限者，債務人於債權人得請求給付時，
      經其催告而未為給付，自受催告時起，負遲延責任。其經
      債權人起訴而送達訴狀，或依督促程序送達支付命令，或
      為其他相類之行為者，與催告有同一之效力。次按遲延之
      債務，以支付金錢為標的者，債權人得請求依法定利率計
      算之遲延利息。又應付利息之債務，其利率未經約定，亦
      無法律可據者，週年利率為百分之5，民法第229條第2項
      、第233條第1項前段及第203條分別定有明文。查原告提
      起本件訴訟之起訴狀繕本，於109年12月23日分別送達被
      告陳○○及被告林○○2人收受，有該收受證書附卷可憑（見
      本院卷第137頁至第141頁），故原告請求被告陳○○、被告
      林○○自109年12月24日起，至清償日止，按週年利率百分
      之5計算利息之請求，即為有據。
四、綜上，原告本於侵權行為損害賠償請求權之法律關係，請求
    被告連帶給付10萬元，及均自109年12月24日起至清償日止
    ，按年息百分之5計算之利息部分，為有理由，應予准許。
    原告逾上開範圍之請求，為無理由，應予駁回。
五、本判決原告勝訴部分為10萬元，因未逾50萬元，依民事訴訟
    法第389條第1項第5款規定，應依職權宣告假執行，原告就
    此部分聲請本院宣告假執行，僅係促使本院職權之行使。又
    依同法第392條第2項規定，本院依聲請宣告被告兩人如為原
    告預供擔保，得免為假執行。至原告敗訴部分，其假執行之
    聲請失所附麗，應予駁回。
六、本件待證事實已臻明瞭，兩造其餘攻擊防禦方法及舉證，經
    本院斟酌後，認對判決之結果不生影響，爰不一一詳為審酌
    ，併此敘明。
七、據上論結，本件原告之訴為一部有理由、一部無理由，依民
    事訴訟法第79條、第85條第2項、第389條第1項第5款、第39
    2條第2項，判決如主文。
中　　華　　民　　國　　110 　年　　1 　　月　　27　　日
                  民事第一庭法　官　邱美英　　
以上正本係照原本作成。
如對本判決上訴須於判決送達後20日內向本院提出上訴狀。
如委任律師提起上訴者，應一併繳納上訴審裁判費。
中　　華　　民　　國　　110 　年　　1 　　月　　27　　日
                            書記官  黃怡禎